【裁判字號】    99,簡上,112
【裁判日期】    990531
【裁判案由】    傷害等
【裁判全文】
臺灣板橋地方法院刑事判決             99年度簡上字第112號
上  訴  人
即  被  告  乙○○
上列上訴人即被告因妨害公務案件，不服本院於中華民國98年12
月11日以98年度簡字第9939號所為之第一審判決（聲請簡易判決
處刑案號：臺灣板橋地方法院檢察署98年度偵字第31588 號），
提起上訴，本院管轄之第二審合議庭判決如下：
    主  文
原判決撤銷。
乙○○對於公務員依法執行職務時，施強暴，處拘役拾日，如
易科罰金，以新臺幣壹仟元折算壹日。
    事  實
一、乙○○於民國98年11月14日3 時27分許，飲酒後仍自臺北縣
    永和市（聲請意旨誤載為中和市○○○路102 號前之人行道
    機車停車格，騎乘車牌號碼CCW-417 號重型機車上路（未實
    施酒測），見臺北縣政府警察局永和分局得和派出所員警於
    上址執行取締酒醉駕車之攔檢勤務，為避免遭取締，即當場
    煞車，並將機車牽至原停車格內。而上開派出所員警蔡致彥
    、甲○○因見乙○○行跡可疑，遂上前盤查，乙○○因未攜
    帶駕照、行照，員警遂要求乙○○配合返回派出所查證其身
    分，詎乙○○竟欲逃離，蔡致彥、甲○○見狀驅前制止時，
    乙○○竟基於妨害公務之犯意，對依法執行警察職務之警員
    施以強暴之手段，與蔡致彥、甲○○2 人拉扯，致蔡致彥受
    有右手背部挫擦傷之傷害。
二、案經蔡致彥訴由臺北縣政府警察局永和分局移送臺灣板橋地
    方法院檢察署檢察官偵查後聲請簡易判決處刑。
    理  由
壹、證據能力方面：
    按刑事訴訟法第159 條第1 項雖規定，被告以外之人於審判
    外之言詞或書面陳述，除法律有規定外，不得作為證據。惟
    同法第159 條之5 第1 、2 項已規定，經當事人於審判程序
    同意作為證據，法院審酌該言詞陳述或書面陳述作成時之情
    況，認為適當者，亦得為證據。當事人、代理人或辯護人於
    法院調查證據時，知有第159 條第1 項不得為證據之情形，
    而未於言詞辯論終結前聲明異議者，視為有前項之同意（指
    同條第1 項之同意作為證據），此乃第159 條第1 項所容許
    ，得作為證據之例外規定之一。經查，本案被告及檢察官於
    言詞辯論終結前，均未就判決所引用之各該被告以外之人於
    審判外之陳述（含共同被告基於被告以外之人身分所為陳述
    ）及所調查之證據主張有刑事訴訟法第159 條第1 項不得為
    證據之情形，本院復審酌各該證據作成時並無違法及證明力
    明顯過低之瑕疵等情況，認為適當，是本案經調查之證據均
    有證據能力。至以下所引其餘非屬供述證據部分，既不適用
    傳聞法則，復查無違法取得之情事存在，自應認同具證據能
    力。
貳、實體方面：
一、訊據被告乙○○固坦承於前揭時地，曾與執勤員警蔡致彥、
    甲○○發生拉扯之情，惟矢口否認有何妨害公務之犯行，並
    辯稱：伊案發當時雖有喝酒，但伊並沒有騎機車，所以伊才
    會拒絕酒測，至於蔡致彥員警所以受有右手背部挫擦傷之傷
    害，可能是伊與員警在拉扯時，員警不小心碰到伊手上之項
    鍊所造成的云云。經查：
(一)、上開事實，業據證人即在場執勤員警蔡致彥於本院審理中到
    庭證稱：案發當時，伊與同事甲○○剛好巡邏至永和市○○
    路102 號處，伊發現被告的機車原本停在人行道上，後來被
    告將機車往前騎，伊因為看到被告滿臉通紅所以將她攔停，
    請她出示相關身分證件，被告卻說她沒有帶，伊就請被告一
    同回派出所以查證身分，惟被告就開始不配合，且和伊發生
    拉扯，伊則請求同事開車前來支援，被告卻拒絕上車，且往
    卡拉OK店的方向跑等語（見99年5 月18日審判筆錄第4 、5
    頁）；另證人即在場執勤員警甲○○於本院審理中亦到庭證
    稱：案發當時，伊有詢問被告之姓名、身分證字號，但她不
    回答，且轉身要跑走，伊依法要將她帶回警局盤查，但她一
    直在抗拒，伊有抓住她的衣袖，但被告就是手亂揮，想要掙
    脫等語（見99年5 月18日審判筆錄第6 頁），而證人上開證
    言，互核大致相符，此外，復有天主教耕莘醫院永和分院98
    年11月14日乙診字第乙0000000000號乙種診斷證明書及照片
    1 張在卷可稽，再參以證人蔡致彥、甲○○與被告既素無怨
    隙，應無甘冒偽證及誣告之風險，設詞誣陷被告之理，是證
    人蔡致彥、甲○○上開證言應堪採信。從而，依據上開證人
    證述，足認被告在證人蔡致彥、甲○○上前盤查身分時，確
    有不配合盤查，並與蔡致彥、甲○○發生拉扯，進而妨害蔡
    致彥、甲○○執行公務之事實，是被告上開所辯，顯係事後
    卸責之詞，尚非足採。
(二)、綜上，本件事證明確，被告上開犯行洵堪認定，應依法論科
    。
二、核被告所為，係犯刑法第135 條第1 項之對於公務員依法執
    行職務時施強暴罪。另按刑法第135 條第1 項之妨害公務罪
    ，原以強暴、脅迫為構成要件之一，其因而致普通傷害，乃
    強暴、脅迫之當然結果，除另有傷害故意外，仍衹成立刑法
    第135 條第1 項之罪，而無同法第277 條第1 項之適用。至
    聲請意旨雖謂被告係基於傷害犯意，徒手拉扯蔡致彥，致蔡
    致彥受有右手背部挫擦傷之傷害云云，惟查，告訴人蔡致彥
    雖於前揭時地受有上開之傷害，已如前認，惟證人即告訴人
    蔡致彥於本院審理時證稱：被告於伊拉住她肩部的衣服時，
    就歇斯底里亂抓，伊就是那個時侯被抓傷等語（同上本院審
    判筆錄第5 頁），是被告是否係基於傷害犯意而拉扯證人蔡
    致彥，即非無疑，復依告訴人之診斷證明書所示，告訴人所
    受之傷害僅係右手背部挫擦傷之情，且另位執勤員警甲○○
    並未因被告之拉扯受有傷害等情觀之，顯見告訴人所受傷害
    ，應係被告不配合員警盤查，與員警蔡致彥、甲○○發生拉
    扯，為此強暴方式妨害員警執行公務之當然結果，況被告亦
    否認有傷害員警之故意，是難僅以被害人蔡致彥上揭指述，
    就此遽為被告尚有此故意傷害犯行之認定，是聲請意旨認被
    告尚有此部分之故意傷害行為，容有誤會，併此敘明。
三、原審以被告上開犯行，事證明確因而論罪科刑，固非無見。
    惟被告雖有上開論罪之對於公務員依法執行職務時施強暴之
    犯行，惟聲請意旨所指被告涉犯傷害犯行之部分，核與刑法
    第277 條第1 項之構成要件有間，業如前述，原審判決均予
    論罪，容有未合。被告上訴否認全部犯行，雖無理由，惟原
    審判決既有上開可議之處，自應由本院合議庭予以撤銷改判
    。爰審酌被告於員警依法執行職務時對員警施暴，對社會秩
    序及公權力執行之危害非輕，兼衡其生活狀況、素行、犯罪
    動機、手段及犯後否認犯行，並無悔意之態度等一切情狀，
    爰量處如主文所示之刑，並諭知易科罰金之折算標準，以示
    懲儆。
據上論斷，應依刑事訴訟法第455 條之1 第1 項、第3 項、第36
9 條第1 項前段、第364 條、第299 條第1 項前段，刑法第135
條第1 項、第41條第1 項前段，刑法施行法第1 條之1 第1 項、
第2項前段，判決如主文。
本案經檢察官李超偉到庭執行職務。
中    華    民    國    99    年    5     月    31    日
                  刑事第二庭  審判長法  官  李釱任
                                    法  官  彭全曄
                                    法  官  陳正偉
上列正本證明與原本無異。
不得上訴。
                                    書記官  江文彬
中    華    民    國    99    年    5     月    31    日
附錄本案論罪科刑法條全文：
中華民國刑法第135 條第1 項
對於公務員依法執行職務時，施強暴脅迫者，處3 年以下有期徒
刑、拘役或3 百元以下罰金。

司法院資訊處製作；財團法人民間司法改革基金會備份。
